【裁判字號】    99,簡上,212
【裁判日期】    991006
【裁判案由】    詐欺
【裁判全文】
臺灣臺南地方法院刑事判決             99年度簡上字第212號
上  訴  人  臺灣臺南地方法院檢察署檢察官
被      告  丁○○
上列上訴人因被告詐欺案件，不服本院99年度簡字第965 號中華
民國99年4 月29日第一審簡易判決（聲請簡易判決處刑書案號：
99年度偵字第5325號），提起上訴，本院管轄之第二審合議庭判
決如下：
    主  文
原判決撤銷。
丁○○幫助犯詐欺取財罪，處有期徒刑參月，如易科罰金，以新
臺幣壹仟元折算壹日。
    事  實
一、丁○○雖可預見將自己之金融帳戶提供他人使用，可能幫助
    他人從事財產犯罪，仍基於幫助詐欺之不確定故意，於民國
    九十八年七月二十一日前某日，在臺南縣仁德鄉某處，將其
    申辦第一商業銀行士林分行帳號00000000000號
    帳戶之提款卡及密碼，以新臺幣（下同）一千元代價出售予
    姓名年籍不詳之成年人，供犯罪集團作為存提款、匯款之用
    ，而以此方式幫助他人為詐欺犯行。該集團成員取得上揭帳
    戶資料後，意圖為自己不法所有，由集團成員於九十八月七
    月二十一日下午二時十五分撥打笥達科技股份有限公司（下
    稱笥達公司）電話，經由該公司會計人員乙○○接聽，再轉
    由該公司負責人丙○○接聽後，對丙○○佯稱係其友人需借
    款云云，致丙○○陷於錯誤，而依該詐騙集團成員指示，由
    會計人員乙○○於同日下午二時三十分許將三十萬元匯入詐
    騙集團指定之丁○○上開帳戶，嗣經丙○○查證始知受騙。
二、案經乙○○訴由臺北市政府警察局士林分局移送臺灣士林地
    方法院檢察署呈請臺灣高等法院檢察署檢察長令轉臺灣臺南
    地方法院檢察署檢察官偵查起訴。
    理  由
一、本院以下所引用之具傳聞性質之證據，檢察官、被告於本案
    言詞辯論時，均未爭執其證據能力，本院審酌各該證據均非
    違法蒐證取得之證據，且依該證據作成情況作為證據應為適
    當，依刑事訴訟法第一百五十九條之五第二項規定，應有證
    據能力。至以下所引用之不具傳聞性質之證據，因非檢警違
    背法定程序取得之證據，依法自應有證據能力，併此敘明。
二、上開事實，業據被告丁○○於偵查中及本院審理時均坦認不
    諱（見臺灣臺北地方法院檢察署九十九年度偵緝字第三○一
    號卷第二○頁、本院卷第二五頁），核與證人即會計人員乙○○之警詢陳述相符（臺灣士林地方法院檢察署九十八年度
    偵字第一二五○○號卷第一○、一一頁），復有被告上開帳
    戶之往來申請書、未登摺帳項查詢清單、證人乙○○提出之
    匯款申請書影本（同上卷第一五、三七、三八頁）等證物在
    卷可稽，足認被告上開自白核與事實相符，應可採信。本件
    事證明確，被告犯行洵堪認定，應依法論科。
三、核被告丁○○基於幫助他人詐欺之故意，提供前揭帳戶資料
    予詐騙集團而助益詐欺行為之實行，係犯刑法第三十條第一
    項前段、刑法第三百三十九條第一項之幫助詐欺取財罪。又
    被告以幫助他人詐欺取財之意思，參與犯罪構成要件以外之
    行為，為幫助犯，應依刑法第三十條第二項之規定，按正犯
    之刑減輕之。
四、原審予以論罪科刑，固非無見，惟查：按幫助犯係從犯，係
    從屬於正犯而成立，刑法上既無「共同幫助」之情，當亦無
    「幫助共同」之可言，即幫助一人為幫助，幫助二人以上亦
    為幫助（臺灣高等法院暨所屬法院七十年度法律座談會刑事
    類第一七號法律問題研討結果及司法院第二廳研究意見參照
    ），況詐騙集團及其所屬成員間有關共犯人數、詐騙計畫、
    行騙手法及成員間之行為分擔，是否為被告於交付該帳戶之
    際所能窺知，實非無疑，自無令被告負擔幫助共同詐欺取財
    之罪責。原審判決於主文欄諭知「幫助共同」，於據上論斷
    欄復引刑法第二十八條條文即有未合。上訴意旨雖未論及於
    此，惟原判決既有上開可議而無可維持，自應由本院予以撤
    銷改判。爰審酌被告提供存摺、提款卡及提款密碼幫助他人
    詐欺取財，既助長他人犯罪，增加政府查緝困難，危害交易
    秩序與社會治安，且造成本案被害人之財產損失，迄未與被
    害人達成和解及賠償被害人損失，惟犯後坦認犯行，並考量
    其僅係提供帳戶資料，並未直接參與詐欺犯行，犯罪情節較
    輕微及本件被害人受騙金額，兼衡以被告之品行、生活狀況
    、智識程度等一切情狀，認公訴人雖循告訴人聲請上訴意旨
    提起上訴認原審量刑過輕，並具體求刑有期徒刑五月，尚嫌
    過重，應量處如主文第二項所示之刑，並諭知易科罰金之折
    算標準，以符罪責比例。
據上論斷，應依刑事訴訟法第四百五十五條之一第一項、第三項
、第三百六十九條第一項前段、第三百六十四條、第二百九十九
條第一項前段，刑法第三百三十九條第一項、第三十條第一項、
第二項、第四十一條第一項前段，刑法施行法第一條之一第一項
、第二項前段，判決如主文。
本案經檢察官甲○到庭執行職務。
中    華    民    國    99    年    10    月    6    日
                  刑事第六庭  審判長  法  官  田幸艷
                                      法  官  林臻嫻
                                      法  官  施介元
以上正本證明與原本無異。
本件不得上訴。
                                      書記官  周怡青
中    華    民    國    99    年    10    月    6     日
附錄本案論罪科刑法條全文：
中華民國刑法第339條
（普通詐欺罪）
意圖為自己或第三人不法之所有，以詐術使人將本人或第三人之
物交付者，處 5 年以下有期徒刑、拘役或科或併科 1 千元以下
罰金。
以前項方法得財產上不法之利益或使第三人得之者，亦同。
前二項之未遂犯罰之。

司法院資訊處製作；財團法人民間司法改革基金會備份。
